臺灣基隆地方法院民事判決　　　　　　100年度基簡字第533號
原　　　告　張書鵬
被　　　告　王秀子
上列當事人間請求不動產所有權移轉登記等事件，本院於民國10
0年10月25日言詞辯論終結，判決如下：
    主  文
原告之訴駁回。
訴訟費用由原告負擔。
    事實及理由
一、原告起訴主張：
  (一)原告於民國78年6月5日向被告購買其所有坐落基隆市○○區
    ○○段 2小段71、72、73、74地號土地之持分及其上建物之
    地下1層編號P33號攤位之所有權（以下簡稱系爭攤位），並
    給付價金新臺幣（下同）40萬元予被告，被告雖將該攤位交
    付原告使用，但因被告未將該攤位之所有權移轉登記予原告
    ，致原告因沒有權狀，僅使用該攤位 2年就無法繼續使用，
    為此提起本訴，先位聲明請求被告應將其所有基隆市○○區
    ○○段2小段71、72、73、74地號土地持分及建物地下1層編
    號 P33號攤位之所有權移轉登記予原告；備位聲明請求被告
    返還買賣價金40萬元，並賠償違約金40萬元。
  (二)對被告抗辯之陳述：原告的確尚未付貸款34萬元，因契約第
    2 條約定尾款是過戶之後再付款，但是被告並未辦理過戶，
    契約亦未約定由原告支付34萬元。
二、被告陳述略以：被告前向訴外人林銘源買入系爭攤位，並於
    尚未辦理過戶時就轉售予原告，雙方約定系爭攤位之買賣價
    金，除包含原告已給付被告之前金40萬元外，尚有尾款34萬
    元，且當時原告、被告及林銘源 3人曾簽訂協議書，約定由
    原告繼續繳付林銘源餘款34萬元，再由林銘源直接過戶給原
    告，後來原告也有使用攤位，被告不知道林銘源未將攤位所
    有權過戶予原告，被告去找林銘源時，林銘源表示原告並未
    給付34萬元之尾款，被告僅能找林銘源與原告協調，無法將
    系爭攤位所有權移轉登記予原告或給付原告80萬元等語。
三、查系爭攤位原為訴外人林銘源所有，嗣林銘源將系爭攤位出
    售予被告，被告又將系爭攤位售予原告，兩造並於78年6月5
    日簽訂不動產買賣契約書，原告並依約給付被告40萬元，其
    後兩造與訴外人林銘源於79年 4月23日共同簽訂協議書，約
    定由訴外人林銘源將系爭攤位出售予被告，再由被告出售予
    原告，並由林銘源直接過戶予原告，此有買賣契約書、協議
    書影本各1件附卷可憑，且為兩造所不爭執，自堪信屬實。
四、按第三人與債務人訂立契約承擔債務人之債務者，其債務於
    契約成立時，移轉於該第三人，民法第 300條定有明文；又
    債務承擔契約，係以移轉債務於第三人為目的之契約，第三
    人與債權人間一有此項契約之成立，債務即移轉於該第三人
    ，嗣後原債務人既不復負擔債務，債權人自不得更向原債務
    人請求履行。本件依原告所提其於79年 4月23日與被告、訴
    外人林銘源訂定之協議書約定：「一甲方（即訴外人林銘源
    ）將所有坐落基隆市○○區○○段二小段71、72、73、74等
    土地地下壹樓第 P33號房屋壹戶又基地持分額售賣與乙方（
    即被告）乙方再轉賣與丙方（即原告）。茲經三方同意其所
    有權移轉過戶登記由甲方名義移轉過戶與丙方名義取得所有
    權。二日後丙方辦理產權移轉過戶登記有關手續上需甲方出
    具證明文件或簽名蓋章出面會同時甲方均無條件便利決不刁
    難異議。並與乙方無關，互無異議。」等內容，足見被告依
    系爭不動產買賣契約書所負擔移轉系爭攤位及坐落土地所有
    權之債務，因與原告、訴外人林銘源訂立上開協議書，由訴
    外人林銘源承擔被告對原告所負移轉系爭攤位及坐落土地所
    有權之債務，該移轉系爭攤位及坐落土地所有權登記之債務
    ，自協議書訂定時起即移轉於訴外人林銘源，應由訴外人林
    銘源承擔被告對原告所負上述移轉系爭攤位及坐落土地所有
    權債務，顯係以免責債務承擔之意思訂立承擔契約，原債務
    人即被告已脫離當事人之地位，則訴外人林銘源至今尚未將
    系爭攤位及坐落土地所有權移轉登記予原告，亦係原告與訴
    外人林銘源間之關係，核與被告無涉。
五、原告既與被告、訴外人林銘源訂定免責之債務承擔契約，同
    意免除被告對於原告所負移轉系爭攤位及坐落土地所有權登
    記之義務，而由訴外人林銘源承擔債務，自不得再向被告請
    求移轉系爭攤位及坐落土地所有權登記，原告主張依系爭不
    動產買賣契約書，先位聲明請求被告將系爭攤位及坐落土地
    所有權應有部分移轉登記予原告，備位聲明請求被告返還其
    所給付之40萬元買賣價金，及另賠償40萬元之違約金，均屬
    無據，應予駁回。
六、結論：本件原告之訴為無理由，依民事訴訟法第436條第2項
    、第78條，判決如主文。
中    華    民    國   100    年    11    月     8    日
                  基隆簡易庭法  官  陳湘琳
以上正本係照原本作成。
對於本件判決如有不服，應於收受送達後20日內向本院提出上訴
書狀，上訴於本院合議庭，並按他造當事人之人數附具繕本。
中    華    民    國   100    年    11    月     8    日
                            書記官  洪佳如